臺灣高雄少年及家事法院民事裁定　　　110年度家事聲字第4號
異　議　人　許清貴　


上列異議人與相對人陳雅芬間依職權裁定確定訴訟費用額事件，
異議人對於民國110 年6 月30日本院司法事務官110 年度司家他
字第109 號裁定聲明異議，本院裁定如下：
    主      文
異議駁回。
    理      由
一、按當事人對於司法事務官處理事件所為之終局處分，得於處
    分送達後10日之不變期間內，以書狀向司法事務官提出異議
    ；司法事務官認前項異議有理由時，應另為適當之處分；認
    異議為無理由者，應送請法院裁定之；法院認第1 項之異議
    為有理由時，應為適當之裁定；認異議為無理由者，應以裁
    定駁回之，民事訴訟法第240 條之4 第1 項前段、第2 項及
    第3 項定有明文。
二、次按經准予訴訟救助者，於終局判決確定或訴訟不經裁判而
    終結後，第一審受訴法院應依職權以裁定確定訴訟費用額，
    向應負擔訴訟費用之當事人徵收之；再按訴訟費用，由敗訴
    之當事人負擔，民事訴訟法第114條第1項、第78條定有明文
    。又法院未於訴訟費用之裁判確定其費用額者，第一審受訴
    法院於該裁判有執行力後，應依聲請以裁定確定之。依第1
    項確定之訴訟費用額，應於裁定送達之翌日起，加給按法定
    利率計算之利息，民事訴訟法第91條亦有明定。此一確定訴
    訟費用額之程序，僅在審究有求償權之一造當事人所開列之
    費用項目，及其提出支付費用之計算書等證據，是否屬於訴
    訟費用之範圍，以確定應負擔訴訟費用之他造當事人所應賠
    償其之訴訟費用數額，至訴訟費用負擔之主體、負擔比例等
    悉依命負擔訴訟費用之裁判定之，非確定訴訟費用額之程序
    所得審酌（最高法院109 年度台抗字第105 號裁定意旨參照
    ）。
三、異議意旨略以：相對人乙○○前對異議人甲○○訴請離婚、
    酌定未成年子女親權及扶養費用（案列本院109 年度婚字第
    452 號，下稱本案訴訟），審理中異議人曾欲具狀給承審法
    官，但承審法官稱跟異議人無關，不用具狀，現本院司法事
    務官竟依職權命異議人繳納訴訟費用新台幣（下同）4,000
    元（案列110 年度司家他字第109 號，下稱原處分），對異
    議人不公。又相對人前對異議人提起夫妻剩餘財產分配部分
    已經撤回，但其仍將異議人家中物品取走，機車、黃金亦不
    還異議人，且異議人對於本案訴訟之判決不服，相對人已承
    認幫兩造之子手淫，兩造之子雖予以否認，但兩造之子年紀
    尚幼，本易說謊，異議人請求對兩造之子驗傷，承審法官也
    不調查，就把兩造之子的親權判給相對人，對異議人實在不
    公平。是以原裁定命異議人繳納訴訟費用，實有違誤，爰依
    法聲明異議，請求將原裁定不利於異議人部分廢棄等語。
四、經查：
㈠、相對人前就本案訴訟聲請訴訟救助，經本院以109 年度家救
    字第158 號裁定准許在案，嗣本案訴訟經本院以109 年度婚
    字第452 號判決訴訟費用由異議人負擔，兩造均未提起上訴
    ，而告確定等情，業經本院調卷查明，並有本案訴訟之判決
    暨確定證明為憑，揆諸前揭規定，本院應依職權以裁定確定
    訴訟費用額。又相對人於本案訴訟事件請求離婚部分，係屬
    家事事件法第3 條第2 項第2 款所定乙類事件（第2 款），
    為非因財產權而起訴之家事訴訟事件，依家事事件法第51條
    準用民事訴訟法第77條之14第1 項規定，應徵收第一審裁判
    費3,000 元；請求定對於未成年子女權利義務行使負擔部分
    ，則屬家事事件法第3 條第5 項所定戊類事件（第8 款），
    係因非財產權關係為聲請之家事非訟事件，依家事事件法第
    97條準用非訟事件法第14條第1 項規定，應徵收裁判費1,00
    0 元，另請求給付子女扶養費部分，因屬對於未成年子女權
    利義務之行使或負擔部分，並為財產上之請求，依家事事件
    法第97條準用非訟事件法第14條第2 項規定，不另徵收費用
    ，從而以上合計應徵收第一審裁判費為4,000 元，而依前揭
    確定判決所示，訴訟費用應由異議人負擔，原處分因此確定
    異議人應向本院繳納之訴訟費用額為4,000 元本息，於法即
    無不合。
㈡、至異議人主張本案訴訟之承審法官稱不用具狀，相對人取走
    其家中物品，機車、黃金不歸還異議人，承審法官未依其聲
    請對兩造之子驗傷即酌定相對人為兩造之子之親權人云云，
    均非就原處分之訴訟費用項目或數額有無錯誤予以爭執，揆
    諸前開說明，自非本件確定訴訟費用額事件所得審究。是異
    議人所辯上情，尚非可取。
五、綜上所述，本院司法事務官以原處分認異議人應向本院繳納
    之訴訟費用額為4,000 元，及自裁定送達翌日起至清償日止
    ，加按週年利率5 ％計算之利息，於法既無不合，異議意旨
    猶執上揭陳詞，指摘原處分不當，求予廢棄，為無理由，自
    應予駁回。
六、據上論結，本件異議為無理由，爰裁定如主文。
中    華    民    國   110    年    9     月    24    日
                  家事第一庭    法  官    謝濰仲
以上正本係照原本作成。
如對本裁定抗告須於裁定送達後10日內向本院提出抗告狀，並繳
納裁判費新台幣1,000元。
中    華    民    國   110    年    9     月    24    日
                                書記官    柯雅淳